【裁判字號】    92,簡上,2
【裁判日期】    921128
【裁判案由】    侵權行為損害賠償
【裁判全文】
臺灣臺北地方法院民事判決                            九十二年度簡上字第二號
    上  訴  人  乙○○
    被上訴人    甲○○○
當事人間請求侵權行為損害賠償事件，上訴人對於中華民國九十一年十一月十一日臺
灣臺北地方法院臺北簡易庭九十一年度北簡字第一八０三六號第一審判決提起上訴，
本院於九十二年十一月十二日言詞辯論終結判決如下：
    主    文
原判決（除確定部分外）關於命上訴人給付超過新臺幣壹仟陸佰捌拾元及自民國九十
年一月十六日起至清償日止，按年息百分之五計算之利息部分，暨訴訟費用之裁判均
廢棄。
右開廢棄部分，被上訴人在第一審簡易之訴駁回。
其餘上訴駁回。
第一審（除確定部分外）及第二審訴訟費用由上訴人負擔二十分之一，餘由被上訴人
負擔。
    事    實
甲、上訴人方面：
壹、聲明：原判決廢棄，被上訴人第一審之訴駁回。
貳、陳述：除與原判決記載相同者，茲引用之外，補稱：
    一、肇事時上訴人車在前，上訴人並無過失。
    二、雙方在警局同意和解，內容為甲方右轉車未讓直行車先行，雙方同意和解，
        應由上訴人給付醫療費用，但未寫明金額。
    三、上訴人僅國小畢業，工作為撿垃圾，妻為印尼人無
參、證據：援用第一審所提證據，並聲請調查被上訴人所騎乘機車是否為警察局所有
    。
乙、被上訴人方面：
壹、聲明：駁回上訴。
貳、陳述：除與原判決記載相同者，茲引用之外，補稱：當時在車禍現場並沒有和解
    。
參、證據：援用第一審所提證據。
丙、本院依職權向台北市政府警察局調閱車禍相關資料、本院八十九年度北交簡字第
    九九八號刑事歷審卷、並訊問證人陳文輝。
    理    由
一、本件被上訴人起訴主張上訴人於民國八十八年八月三十日上午九時四十分許，駕
    駛車號Ｇ八－六一三八號自用小貨車，沿台北市○○○路由東往西欲右轉金山南
    路行駛時，因疏未注意後方來車即貿然右轉，撞擊當時正駕駛車號ＡＬＭ－三二
    一號重型機車沿同方向同車道右側直行之被上訴人，致被上訴人受有背部挫傷疑
    似壓迫性骨折、左膝及左踝深部擦傷、左上臂挫傷等傷害，請求上訴人給付醫藥
    費新台幣（下同）三萬元、慰撫金九萬五千元，合計十二萬五千元，及自起訴狀
    繕本送達翌日起至清償日止，按年息百分之五計算之利息（其中醫療費用二萬五
    千三百九十元及慰撫金六萬五千元部分，原審為被上訴人敗訴之判決，未據被上
    訴人聲明不服而告確定）。上訴人則以其並無過失以及雙方已於警局和解，依和
    解內容上訴人僅需賠償醫療費用等語，資為抗辯。
二、查被上訴人主張本件車禍係上訴人於和平東路欲右轉金山南路時，轉彎未讓直行
    車先行，因而肇事致被上訴人受有背部挫傷疑似壓迫性骨折、左膝及左踝深部擦
    傷、左上臂挫傷傷害等情，經本院核閱刑事卷附道路交通事故調查報告表、照片
    國立台大醫學院附設醫院診斷證明書以及原審卷附國立台大醫學院附設醫院函等
    件屬實，且經本院八十九年度北交簡字第九九八號及九十交簡上字第九號判決確
    認無訛，被上訴人此部分之主張應堪採信。
三、上訴人抗辯兩造在警局同意和解，內容為甲方右轉車未讓直行車先行，雙方同意
    和解，應由上訴人給付醫療費用，但未寫明金額等語，為被上訴人否認。經查，
    本院向臺北市政府警察局交通警察大隊函取本件車禍資料，經函覆以本件車禍係
    雙方當事人已私下和解，此有臺北市政府警察局交通警察大隊九十二年三月十四
    日北市警交大四字第九二六一八０八七００號函及所附交通事故處理通訊紀錄表
    在卷可憑。而現場處理本件車禍之警員陳文輝，於本院九十年交簡上字第九號上
    訴人被訴業務過失傷害案件，九十二年四月二十四日調查庭時亦結證稱：「（法
    官問：雙方同意私下和解是什麼時候的事？）我到醫院去，乙○○也有去，是在
    醫院說的。」「（法官問：事發後為什麼兩人又到交通分隊去，做什麼事？）他
    們到交通分隊是協調這件交通事故的私下和解程序，當時他們協調是由許聖國付
    被害人的醫療費用。」足見兩造於車禍發生後，確有達成以上訴人賠償被上訴醫
    藥費用之和解，此種以原來而明確之法律關係為基礎而成立者，屬認定性之和解
    ，僅有認定效力，債權人非不得依原來之法律關係，訴請債務人給付，祇法院不
    得為與和解結果相反之認定而已。（最高法院八十八年度台上字第一四三號判決
    參照）。依前揭法律見解，本件被上訴人依侵權行為法律關係所得請求上訴人賠
    償者，僅為醫療費用部分，不得再向上訴人請求給付慰撫金，故被上訴人向上訴
    人請求精神慰撫金三萬元部分，為無理由，應予駁回。
四、按依保險法第一百三十五條準用第一百零三條規定，傷害保險之保險人固不得代
    位行使被保險人對於加害人之損害賠償請求權，惟全民健康保險法第八十二條規
    定：「保險對象因汽車交通事故，經本保險提供醫療給付者，本保險之保險人得
    向強制汽車責任保險之保險人代位請求該項給付。」全民健康保險法為保險法之
    特別法，依特別法優於普通法之原則，全民健康保險法第八十二條應優先於保險
    法第一百三十五條、第一百零三條之規定而為適用。從而全民健康保險之被保險
    人因汽車交通事故，經全民健康保險提供醫療給付者，全民健康保險之保險人自
    得向強制汽車責任保險之保險人代位請求該項給付。而依強制汽車責任保險法第
    三十條規定，於該範圍內，加害人或強制汽車責任保險之被保險人之損害賠償責
    任即因而解免，全民健康保險被保險人對於加害人之損害賠償請求權亦因而喪失
    。（最高法院八十八年度台上字第三五三號判決參照）經核被上訴人於原審提出
    之國立台灣大學醫學院附設醫院費用證明單四張（原審誤計三張），其中被上訴
    人自付額部分僅一千六百八十元，其餘記帳額部分，國立台灣大學醫學院附設醫
    院記帳後將另向健保局請求給付，依前述法律規定，被上訴人已喪失損害賠償請
    求權，而不得再向上訴人請求，故被上訴人得向上訴人請求之金額為一千六百八
    十元。
五、綜上所述，被上訴人本於侵權行為法律關係，請求上訴人給付一千六百八十元及
    自九十年一月十六日起至清償日止，按年息百分之五計算之法定遲延利息部分，
    為有理由，應予准許。逾此範圍之請求，為無理由，應予駁回。原審就超過上開
    應准許部分，為上訴人敗訴之判決，自有未洽，上訴意旨就此部分指摘原判決不
    當，求予廢棄改判，為有理由。至於上開應准許部分，原審判命上訴人給付，核
    無違誤，上訴意旨，就此部分，仍執陳詞，指摘原判決不當，求予廢棄，為無理
    由，應駁回其上訴。
六、據上論結，本件上訴為一部有理由，一部無理由，依民事訴訟法第四百三十六條
    之一第三項、第四百五十條、第四百四十九條第一項、第七十九條但書，判決如
    主文。
中      華      民      國    九十二    年     十一     月    二十八    日
                                    民事第五庭
                                              審判長法      官  吳青蓉
                                                    法      官  羅富美
                                                    法      官  張松鈞
右正本證明與原本無異。
本判決不得上訴。
中      華      民      國    九十二    年     十一     月    二十八    日
                                                    法院書記官  黃媚鵑


司法院資訊處製作；財團法人民間司法改革基金會備份。
